【裁判字號】    97,交上易,108
【裁判日期】    980608
【裁判案由】    過失致死等
【裁判全文】
臺灣高等法院高雄分院刑事判決       97年度交上易字第108號
                                    97年度交上訴字第90號
上  訴  人
即  被  告  甲○○
上列上訴人因過失致死等案件，不服臺灣高雄地方法院97年度交
易字第74號、交訴字第63號中華民國97年11月5 日第一審判決（
起訴案號：臺灣高雄地方法院檢察署97年度偵字第5057號；追加
起訴案號：同署97年度蒞追字第27號），提起上訴，本院判決如
下：
    主  文
上訴駁回。
    事  實
一、甲○○明知其未考領自用小客車或其他適當駕照，不得駕駛
    自用小客車，且明知服用酒類後，反應力及注意力均會降低
    ，足以造成不能安全駕駛動力交通工具之危險，於民國97年
    2 月9 日4 時30分許，在高雄市○○路上華城酒店飲用多瓶
    啤酒後，其平衡感、判斷力均有障礙，處於無法安全駕駛之
    狀態下，竟不顧影響參與道路交通公眾之安全，猶貿然駕駛
    車牌LK-5005 號自用小客車搭載詹皓帆，沿高雄市三民區○
    ○○路由南往北方向行駛，途經明誠路口時，適巫陽村騎乘
    腳踏車沿明誠一路由東往西方向行經該路口，甲○○原應注
    意汽車行進中之車前狀況，隨時採取必要安全措施，且行車
    時速不得超過市區道路速限60公里，而當時天候晴、柏油路
    面乾燥、無缺陷或障礙物，夜間有照明設備，視距能見度堪
    稱良好，且依其智識、能力並無不能注意之情事，竟因酒醉
    後注意力降低，超速且疏未注意前方路況，不慎撞擊巫陽村
    騎乘之腳踏車，致巫陽村人車倒地受有多發性外傷致出血性
    休克等傷害，經送高雄醫學大學附設中和紀念醫院急救，仍
    因傷重延至同日7 時許不治死亡。甲○○於駕車肇事後，明
    知巫陽村遭其駕車撞擊倒地，應留在現場，對受傷之巫陽村
    採取救助、照護或其他必要措施，不得任意離開，為脫免刑
    責，非但未下車察看巫陽村之傷勢，亦未留在現場採取必要
    救護措施，亦未報警或聯絡他人予以送醫救護，竟基於逃逸
    之故意，駕車逕行逃離現場。嗣甲○○駕該自小客車行駛至
    高雄巿三民區○○路565 號文藻外語學院，因撞擊力道過大
    ，車前玻璃碎裂、車體明顯受損，搭乘其車之詹皓帆認為不
    妥，建議應該折返察看，甲○○始因良心不安，於同日5 時
    許，駕車返回事故現場，於在場處理車禍員警尚不知駕車肇
    事並逃逸者係何人以前，主動向員警坦承係其駕車肇事，且
    未停車救治即離去，願意自首以上犯罪而接受裁判；但仍隱
    匿並否認曾有服用酒類而駕車之事實，惟經員警於同日5 時
    19分施以酒測，始發現其呼氣酒精濃度達每公升0.66毫克。
二、案經高雄市政府警察局三民第二分局報請臺灣高雄地方法院
    檢察署檢察官偵查起訴及追加起訴。
    理  由
壹、程序部分：
一、按被告之自白，非出於強暴、脅迫、利誘、詐欺、疲勞訊問
    、違法羈押或其他不正之方法，且與事實相符者，得為證據
    ；刑事訴訟法第156 條第1 項定有明文。查本件無照酒醉駕
    車、過失致死及肇事逃逸之事實，業經上訴人即被告甲○○
    （下稱被告）於原審坦承不諱，且核與事實相符，其自白自
    得作為證據。
二、本判決所引用之證據資料（詳後引用之各項證據），其中傳
    聞證據部分，縱無刑事訴訟法第159 條之1 至第159 條之4
    或其他規定之傳聞證據例外情形，亦因被告及檢察官於原審
    審判程序同意作為證據，依刑事訴訟法第159 條之5 第1 項
    之規定，本院審酌證人詹皓帆於警詢所為之陳述，取證過程
    並無瑕疵，與待證事實又具相當關聯性；至於各該書面陳述
    ，或係員警於車禍現場依據實際狀況所製作，或由醫師依實
    際檢查診療結果本其專業而記載，其虛偽作成之可能性不高
    ，以之為證據應無不當，均得作為證據。
三、按一人犯數罪，為相牽連之案件；於第一審辯論終結前，得
    就與本案相牽連之犯罪，追加起訴。追加起訴，得於審判期
    日以言詞為之；刑事訴訟法第7 條第1 款、第2 款、第265
    條定有明文。本件檢察官以被告涉犯刑法第185 條之3 服用
    酒類不能安全駕駛動力交通工具而駕駛罪、第276 條第1 項
    過失致死罪提起公訴（97年度偵字第5057號）。復於原審法
    院言詞辯論終結前，當庭就被告涉犯刑法第185 條之4 肇事
    逃逸罪為追加起訴（97年度蒞追字第27號），核與上揭規定
    相符，自應併予審理。
貳、實體部分：
一、被告並無駕駛執照，於服用酒類後仍駕車，復未依規定限速
    行駛，於撞擊巫陽村致其受傷後，未作任何處置即離去之犯
    罪事實，業據被告在原審自白坦承，核與詹皓帆於警詢證述
    目擊事故發生經過情節相符，並有酒精濃度呼氣測試報告、
    道路交通事故現場圖、道路交通事故調查報告表(一)、(二)、現
    場暨車損蒐證相片可憑。且巫陽村因本件車禍致受有多發性
    外傷導致出血性休克，送醫救治後仍不治死亡，業經臺灣高
    雄地方法院檢察署檢察官督同法醫師相驗明確，並有高雄醫
    學大學附設中和紀念醫院疑非病死病歷摘要報告表、相驗筆
    錄、相驗屍體證明書、相驗照片可稽，被告所為之自白應與
    事實相符。被告於原審97年11月5 日宣示判決以前，已於97
    年11月3 日出境，其後未曾再有入境，有入出境查詢結果可
    稽。被告委託他人以其名義提起上訴後，雖以書狀爭執巫陽
    村可能亦有飲酒，且搶道違規左轉，警員未予調查云云。然
    巫陽村當天係騎乘腳踏車，於遭被告駕車撞擊後，送至醫院
    時已無生命跡象，且口內溢血疑顱底骨折，胸部鈍傷併雙側
    氣胸，左下肢變形有開放性骨折（相驗卷第21、58至62頁）
    ，警員並無必要，實際上亦無從查證巫陽村於事故發生以前
    有無飲酒，被告至上訴本院後始有此項抗辯，顯係欲卸刑責
    而故意拖延，並無可取。況被告除係服用酒類後而駕車外，
    依現場所留右煞車痕長21.1公尺、左煞車痕長26.3公尺，換
    算後可以認定被告當時車速應達67公里，確已明顯違反該路
    段限速60公里，有道路交通事故調查報告表(一)及汽車煞車距
    離行車速度及道路摩擦係數對照表可稽（相驗卷第23頁；原
    審卷第38至40頁）。且依道路交通事故現場圖所示，被告所
    駕自小客車之煞車痕起點，方向係由南往北，並已越過分隔
    島最末端之虛擬橫切線，與巫陽村所騎腳踏車（由東向西）
    撞及後之車體碎片，係集中在煞車痕之末端後方，並已越過
    明誠一路與民族一路口中心點，由此關係位置而論，巫陽村
    當時所騎腳踏車已經越過該路口之中心線，無論何人自何方
    向欲進入該路口以前，應無視覺障礙並可輕易發現及預見巫
    陽村之車行路線及位置。參以被告在警詢及偵查中從未抗辯
    巫陽村有搶道違規左轉情事，其後在原審及本院雖為此項辯
    解，但仍與警方抵達現場後搜證所取得之相關跡證，有所未
    合，不能僅憑被告空言抗辯而予採認。被告無照且酒醉駕車
    、過失致死及肇事逃逸之罪證，已經明確，犯行洵堪認定。
二、按刑法第185 條之3 所規定之服用酒類不能安全駕駛動力交
    通工具罪，係抽象危險犯，並不以發生具體危險為必要。所
    謂酒醉狀態，只須一般評價程度達於對車輛駕駛行為失其必
    要之注意力或判斷力之虞即可，實際上對駕駛行為是否發生
    具體危險則不重要。服用酒類不能安全駕駛動力交通工具之
    認定，參考德國、美國之認定標準，對於酒精濃度吐氣已達
    每公升0.55毫克或血液濃度達百分之0.11以上，肇事率為一
    般正常人之10倍，應認為已達不能安全駕駛之標準（法務部
    88年5 月18日88年度法檢字第1669號函參照）。被告於肇事
    後經警施以酒測結果，發現其呼氣中酒精濃度為每公升0.66
    毫克，足認被告確因酒醉而致其駕駛反應力欠佳，已達無法
    正常安全駕駛動力交通工具之程度。又行車速度，依速限標
    誌之規定；汽車行駛時，駕駛人應注意車前狀況，並隨時採
    取必要之安全措施；道路交通安全規則第93條第1 項、第94
    條第3 項定有明文。被告雖未考領有駕駛執照，然為成年且
    有智識之人，不得推諉不知，而案發當時天候晴、柏油路面
    乾燥、無缺陷或障礙物，夜間有照明設備，視距能見度堪稱
    良好，應無不能注意之情事，被告竟因酒醉後注意力降低，
    超速且疏未注意前方路況，致其所駕自小客車撞擊巫陽村騎
    乘之腳踏車，使巫陽村人車倒地受傷，其後並因此而死亡，
    被告之駕駛行為顯有過失，且與巫陽村之死亡結果間，具有
    相當因果關係甚明。核被告所為，係犯刑法第276 條第1 項
    過失致人於死罪。被告無駕駛執照駕車、酒醉駕車致人死亡
    ，應依道路交通管理處罰條例第86條第1 項之規定，就過失
    致人於死部分加重其刑，但僅加重一次，無庸遞加。又刑法
    第185 條之4 規定駕駛動力交通工具肇事，致人死傷而逃逸
    罪，其立法理由為：『為維護交通安全，加強救護，減少被
    害人之死傷，促使駕駛人於肇事後，能對被害人即時救護』
    ，乃係認駕駛人駕車肇事後，倘能將被害人即時救護，即可
    減輕或避免被害人之傷亡，此亦攸關社會大眾生命、身體之
    安全，其目的除維護交通安全外，並兼顧公共安全之保護；
    該條所規定之『肇事』，乃指因駕駛人之行為致被害人死傷
    之事故，至肇事之原因如何？是否出於故意或過失？均非所
    問；所謂『逃逸』，係指肇事後，未適當處理事故而離開現
    場之意。被告於肇事後，並未下車察看巫陽村之傷勢，亦未
    留在現場採取必要救護措施，亦未報警或聯絡他人予以送醫
    救護，竟毫無救助意思而逃逸。核其所為，係犯刑法第185
    條之4 肇事致人死亡逃逸罪。被告所犯以上各罪，犯意各別
    ，罪名互異，應予分論併罰。被告於逃逸後，復又折返現場
    ，在職司犯罪偵查之公務員，尚未發覺其過失致死及肇事逃
    逸犯罪以前，主動向到場處理之員警自首而接受裁判，業據
    詹皓帆於警詢時證述明確，復有交通事故談話紀錄表可稽（
    相驗卷第12、25頁），核與自首要件相符，所犯過失致死與
    肇事逃逸罪，均依刑法第62條前段規定，減輕其刑，其中過
    失致死罪部分因同有加重及減輕原因，應先加後減之。至於
    被告當時係隱匿並否認曾有服用酒類而駕車，經員警於同日
    5 時19分施以酒測，始發現其呼氣酒精濃度達每公升0.66毫
    克，其後始為坦承，此部分並無自首問題，應併敘明。
三、原審認被告罪證明確，因而適用道路交通管理處罰條例第86
    條第1 項，刑法第185 條之3 、第276 條第1 項、第185 條
    之4 、第62條前段、第51條第5 款，刑法施行法第1 條之1
    之規定，並審酌被告於酒後已不能安全駕駛，猶駕車上路而
    毫無道路交通安全觀念，且超速行駛復疏未注意車前狀況，
    因而肇事致巫陽村受傷，旋又逃逸，對他人身體、生命漠然
    不予重視，巫陽村因而死亡，造成其難以彌補之傷痛，雖於
    犯後坦承，但迄未和解或賠償等一切情狀，分別量處酒醉駕
    車部分有期徒刑3 月、過失致死部分有期徒刑7 月、肇事逃
    逸部分有期徒刑6 月，並定應執行刑為有期徒刑1 年2 月。
    核其認事用法，並無不合，量刑亦屬允當。被告上訴理由，
    爭執巫陽村與有過失，並無可取，已如前述；至於被告雖求
    減輕或予緩刑，但被告於原審宣示判決前即已出境，迄今未
    有再度返回台灣之事實，於本院審理期間，雖均委託他人具
    狀請假，但巫陽村家屬仍向本院陳稱，被告犯後非但藉故拖
    延不予賠償，目前滯留國外之行逕等同匿逃，毫無和解之意
    ，心態至為可議，自不宜容忍或寬宥，本院斟酌以上各情，
    認原審量刑並無變更之理由，且亦無對被告宣告緩刑之事由
    ，自應認其上訴為無理由，予以駁回。
四、被告經合法傳喚，無正當理由不到庭，爰不待其陳述，逕行
    判決。
據上論斷，應依刑事訴訟法第368 條、第371 條判決如主文。
本案經檢察官鄭銘謙到庭執行職務。
中    華    民    國    98    年    6     月    8     日
                  刑事第五庭    審判長法  官  曾永宗
                                      法  官  任森銓
                                      法  官  王伯文
以上正本證明與原本無異。
酒醉駕車及過失致死部分，均不得上訴。
肇事逃逸部分，如不服本判決應於收受本判決後10日內向本院提
出上訴書狀，其未敘述上訴理由者，並得於提起上訴後10日內向
本院補提理由書狀（應附繕本）「切勿逕送上級法院」。
中    華    民    國    98    年    6     月    8     日
                                      書記官  黎  珍
附錄本件判決論罪科刑法條：
刑法第185 條之3 ：
服用毒品、麻醉藥品、酒類或其他相類之物，不能安全駕駛動力
交通工具而駕駛者，處一年以下有期徒刑、拘役或科或併科15萬
元以下罰金。
刑法第185 條之4 ：
駕駛動力交通工具肇事，致人死傷而逃逸者，處6 月以上5 年以
下有期徒刑。
刑法第276 條第1 項：
因過失致人於死者，處2 年以下有期徒刑、拘役或2,000 元以下
罰金。
刑法施行法第1 條之1 ：
中華民國94年1 月7 日刑法修正施行後，刑法分則編所定罰金之
貨幣單位為新臺幣。
94年1 月7 日刑法修正時，刑法分則編未修正之條文定有罰金者
，自94年1 月7 日刑法修正施行後，就其所定數額提高為30倍。
但72年6 月26日至94年1 月7 日新增或修正之條文，就其所定數
額提高為3 倍。


司法院資訊處製作；財團法人民間司法改革基金會備份。
